臺灣新北地方法院三重簡易庭民事簡易判決
　　　　　　　　　　　　　　　　　 110年度重簡字第1306號
原　　　告　林立宸　
被　　　告　陳勇麟　
　　　　　　姜林碧雲

共　　　同
訴訟代理人　李哲賢律師
上列當事人間請求給付違約金事件，經本院於民國110 年10月19
日言詞辯論終結，判決如下：
    主  文
原告之訴駁回。
訴訟費用由原告負擔。
    事  實  及  理  由
一、原告主張：緣原告與被告陳勇麟前於民國107 年10月10日結
    婚，另訴外人徐婉瑜與被告陳勇麟為納智捷大興服務廠同事
    ，徐婉瑜明知被告陳勇麟為有配偶之人，竟與被告陳勇麟發
    展成男女朋友關係，期間在通訊軟體LINE以男女朋友之對話
    內容相互調情，並有於108 年9 月20日共遊台南及108 年9
    月22日共遊高雄並過夜之紀錄，且被告陳勇麟與徐婉瑜經常
    在平日下班及假日之餘，外出至購物中心等公眾場合以手牽
    手之方式進行幽會，次數不勝其數，不法侵害原告基於配偶
    關係之身分法益而情節重大，上開事實經臺灣桃園地方法院
    108 年度訴字第2367號民事判決認定在案，原告與被告陳勇
    麟、姜林碧雲等2 人就上述共同侵權行為損害賠償之問題，
    業已成立私法上之和解契約，並於第3 條、第4 條約定被告
    陳勇麟同意賠償原告精神慰撫金新臺幣（下同）241,700 元
    ，於108 年12月17日前給付一半金額120,850 元，餘額於半
    年後按月給付原告7,000 元，若有任何一次刻意拖延至每月
    5 號後清償，剩下金額將由其母即被告姜林碧雲負連帶保證
    清償責任，並繳納違約金50萬元（以下簡稱系爭約定）等內
    容，詎料，被告陳勇麟並未依約即應於每月5 日前給付7000
    元之分期和解金，而需原告每期不斷向被告陳勇麟等2 人催
    款，始勉強付款，對於109 年7 月、8 月及9 月之分期和解
    金7,000 元，被告均分別遲延至109 年7 月8 日、8 月15日
    及9 月9 日始為付款，可見被告陳勇麟已違反上開和解書第
    4 條之約定，而上開違約金之性質應屬懲罰性違約金，目的
    在督促被告陳勇麟必須按時付款，則被告等既有遲延付款之
    事實，原告即得請求50萬元之損害賠償。又上開民事判決疏
    未查察系爭和解書第6 條之約定，故原告實際上精神上損害
    尚有50萬元未為請求，此部分亦同為原告所受精神上痛苦之
    損害賠償。另和解書與離婚協議書並非同一約定，依離婚協
    議書約定，不按時給付即應一次付清，但後來被告陳勇麟並
    未一次付清，仍係分期每月給付7,000 元，且原告每月因被
    告陳勇麟拖延而詢問時，其均無任何回覆，原告方向被告姜
    林碧雲詢問，惟均有拖延，並否認被告有取得原告之同意才
    延後給付。為此，爰依系爭和解書第4 條約定，求為判決：
    被告應連帶給付50萬元及自起訴狀繕本送達之翌日起至清償
    日止，按年息百分之5 計算之利息。
二、被告則請求駁回原告之訴，暨陳明如受不利判決，願供擔保
    請准宣告免為假執行，並以：原告與被告陳勇麟於109 年7
    月6 日簽立離婚協議書，於第3 條約定：「在甲乙雙方簽署
    的乙方（即被告陳勇麟) 侵害甲方（即原告）配偶權和解書
    上提到後續賠償金，離婚當日需先償還台幣七萬元整，剩餘
    金額分月（每月五號）匯款給付，每月七千直至清償。若無
    故不給付得有和解書上的保證人一次性償還」等語。準此，
    兩造間關於和解書之系爭約定，至此已合意變更內容為前揭
    離婚協議書第3 條之約定，依變更後之約定，如被告陳勇麟
    無故不按月給付7 千元時，原告得請求被告姜林碧雲就餘額
    一次付清，並排除原先被告姜林碧雲應負擔違約金500,000
    元之約定。畢竟被告陳勇麟於109 年7 月6 日簽立前揭離婚
    協議書時，已給付原告77,000元，僅剩43,850元尚未給付，
    自無再約定高額違約金之必要。退步言之，縱認被告仍得依
    系爭和解書而為請求，惟和解書之系爭約定為被告陳勇麟有
    刻意拖延之情事，始由被告姜林碧雲一次付清剩餘金額並賠
    償違約金500,000 元。被告陳勇麟每月應給付之金額7,000
    元，因有時不便給付，於取得原告同意延期後即給付，並非
    刻意不給付，否則不會於數日後隨即給付。被告陳勇麟並未
    刻意拖延而不為給付，是原告依系爭約定而為本件請求，亦
    無足取。再退萬步言之，按約定之違約金額過高者，法院得
    減至相當之數額，民法第252 條定有明文。本件原告主張被
    告分別於109 年7 月、8 月、9 月，依序各拖延至同年7 月
    8 日、8 月15日、9 月9 日始為付款，被告陳勇麟每月應給
    付之金額僅7,000 元，而僅遲延數日，即將款項付清，原告
    所受之損害應極為輕微，其請求鉅額之違約金，自顯不相當
    。是縱認被告應連帶給付原告違約金，原告懇請鈞院酌減至
    相當之金額等語置辯。
三、本件原告主張之事實，業據提出兩造於108 年12月17日所簽
    訂之和解書、兩造通訊軟體line對話紀錄及匯款記錄等件為
    證。被告固不否認該和解書之真正，惟以上開情詞置辯。經
    查：
  ㈠按解釋契約，固須探求當事人立約時之真意，不能拘泥於契
    約之文字，但契約文字業已表示當事人真意，無須別事探求
    者，即不得反捨契約文字而更為曲解（最高法院101 年度台
    上字第79號判決意旨參照）。查觀諸兩造於110 年7 月6 日
    簽立之離婚協議書僅記載：「…3.在甲乙雙方簽署的乙方侵
    害甲方配偶權和解書上提到後續賠償金，在離婚當日需先償
    還七萬元整，剩餘金額分月（每月五號）匯款給付，每月七
    千直至清償。若無故不給付得由和解書上的保證人一次償還
    。」等內容，既未明確約定變更系爭侵害配偶權和解書上關
    於違約金之約定，揆諸前揭說明，即不得反捨契約文字而更
    為曲解。是被告抗辯兩造已於離婚協議書排除系爭侵害配偶
    權和解書關於違約金50萬元云云，自不足採。
  ㈡又按當事人主張有利於己之事實者，就其事實有舉證之責任
    ，民事訴訟法第277 條前段定有明文；又民事訴訟如係由原
    告主張權利者，應先由原告負舉證之責，若原告先不能舉證
    ，以證實自己主張之事實為真正，則被告就其抗辯事實即令
    不能舉證，或其所舉證據尚有疵累，亦應駁回原告之請求（
    最高法院83年度台上字第1073號判決要旨參照）。查系爭侵
    害配偶權和解書第4 條約定：「乙方（即被告陳勇麟）同意
    若有任何一次『刻意拖延』至每月5 號後，剩下金額將由連
    帶保證人姜林碧雲（與乙方為母子關係），一次付清並繳納
    違約金50萬。」等內容，堪認兩造乃約定以被告「刻意拖延
    」每月5 日之分期款應付日期，始該當違約事實。而被告既
    已否認其有「刻意拖延」之情形，是原告就此利己事實自應
    先負舉證責任。而原告主張被告就109 年7 月至9 月之每月
    5 日應付款，分別延至109 年7 月8 日、8 月15日、9 月9
    日付款，另109 年11月亦延至109 年11月11日始為付款等情
    ，固據提出兩造間簡訊對話與LINE對話紀錄等件為證，然此
    僅堪認定被告有遲延給付各期分期款之情形，惟有關被告是
    否已符合「刻意拖延」之情形，原告仍應負舉證之責。徵諸
    上開對話內容乃有「…他現在828 離職，在正找工作…」等
    內容，又被告雖有遲延給付，惟經催告後即有給付，是以，
    尚難遽認被告之遲延給付已合於「刻意拖延」之情形。此外
    ，原告復未提出其他證據舉證以實其說。從而，原告主張被
    告已有系爭侵害配偶權和解書第4 條之違約事實，請求被告
    應連帶賠償50萬元，應屬無據。
  ㈢復按，稱和解者，謂當事人約定，互相讓步，以終止爭執或
    防止爭執發生之契約。和解有使當事人所拋棄之權利消滅及
    使當事人取得和解契約所訂明權利之效力，民法第736 條、
    第737 條分別定有明文。又和解原由兩造互相讓步而成立，
    和解之後任何一方所受之不利益均屬其讓步之結果，不得藉
    此事後翻異，更就和解前之爭執再行主張（最高法院95年度
    台上字第176 號裁判參照）。查兩造既已簽立系爭侵害配偶
    權和解書而達成和解，縱使原告認為其因此受有不利益，亦
    係雙方成立和解、互相讓步之結果，原告仍應受該和解契約
    之拘束，而不得事後翻異，再就和解前原有之侵權行為法律
    關係更行主張，是原告復主張因前開民事判決疏未查察系爭
    和解書第6 條之約定，原告實際上精神上損害尚有50萬元未
    為請求，此部分亦同為原告所受精神上痛苦之損害賠償云云
    ，亦屬無據。
四、綜上所述，原告依據系爭和解書第4 條約定等法律關係，請
    求被告應連帶給付50萬元，及自起訴狀繕本送達之翌日起至
    清償日止，按年息百分之5 計算之利息，為無理由，應予駁
    回。
五、本件事證已臻明確，兩造其餘主張、攻擊防禦方法及所提之
    證據，均核與本件判決所認結果不生影響，爰毋庸逐一再加
    論述，附此敘明。
六、訴訟費用之負擔：民事訴訟法第78條。
中    華    民    國   110    年    11    月    9     日
                  三重簡易庭  法  官  王士珮
以上正本係照原本作成。
如不服本判決，應於送達後20日內，向本院提出上訴狀，並表明
上訴理由，如於本判決宣示後送達前提起上訴者，應於判決送達
後20日內補提上訴理由書（須附繕本）。
中    華    民    國   110    年    11    月    9     日
                              書記官  楊家蓉